臺灣宜蘭地方法院民事小額判決
110年度羅小字第434號
原      告  李萬有  
被      告  羅凱恩  

上列當事人間請求損害賠償事件，本院於中華民國111年2月7日
言詞辯論終結，判決如下：
　　主　文
被告應給付原告新臺幣壹拾萬元。
訴訟費用新臺幣壹仟元由被告負擔。
本判決得假執行。
　　事實及理由
壹、程序部分
一、按「訴狀送達後，原告不得將原訴變更或追加他訴。」「不
    變更訴訟標的，而補充或更正事實上或法律上之陳述者，非
    為訴之變更或追加。」民事訴訟法第255條第1項本文、第25
    6條分別定有明文。查本件原告起訴時，係主張其於民國108
    年9月18日遭不詳之人詐騙，以致將新臺幣（下同）10萬元
    匯款至被告之帳戶等情，據此依民法第179條向被告提起本
    件訴訟，並聲明：被告應給付原告10萬元等語（見本院卷第
    6頁），嗣於111年2月7日言詞辯論時當庭補充：另以民法第
    184條侵權行為相關規定為本件請求權基礎，並請引用本院1
    10年度原簡字第20號刑事判決等語（見本院卷第42頁）。經
    核原告先後所述，其訴之聲明未有變更，所主張之原因事實
    亦無不同，是原告先後所述，僅係補充事實及法律上之陳述
    與攻擊防禦方法，尚非屬訴之變更追加，揆諸前開說明，應
    無不許之理，合先敘明。
二、本件被告經合法通知，未於言詞辯論期日到場，核無民事訴
    訟法第386條各款所列情形，爰依民事訴訟法第436條之23、
    第436條第2項、第385條第1項前段之規定，准原告之聲請，
    由其一造辯論而為判決。
貳、實體部分
一、原告起訴主張：被告明知無故要求他人提供存摺、帳戶使用
    者，將可能藉此取得之存摺、帳戶及密碼，自行或轉由他人
    遂行財產上詐欺犯罪之目的，竟與真實姓名年籍不詳之人基
    於容任該結果發生，亦不違背其本意之不確定幫助詐欺取財
    之犯意，於108年9月間某日某時，在宜蘭縣南澳鄉統一超商
    某門市，由被告將其先前向中華郵政股份有限公司五峰郵局
    所申辦之帳號00000000000000號帳戶（下稱本案帳戶）之存
    摺、提款卡及密碼，寄送予自稱「張經理」之真實姓名年籍
    不詳之人使用。嗣「張經理」取得被告所有本案帳戶之存摺
    、提款卡及密碼後，即與其所屬詐騙集團成員，基於意圖為
    自己不法所有之詐欺犯意聯絡，先於108年9月18日11時許，
    由詐騙集團成員撥打原告之電話，佯稱係原告之子王懷慶，
    因工作開支票予他人，有款項需補足，要求原告代為匯款予
    其友人，使原告不疑有他陷於錯誤，遂依詐騙集團成員之指
    示，於同日中午12時20分許，匯款10萬元至被告所申請之本
    案帳戶內，造成原告受有損害，爰依侵權行為及不當得利之
    法律關係提起本件訴訟，並聲明：被告應給付原告10萬元等
    語。
二、被告經本院合法通知，未於言詞辯論期日到場，亦未提出書
    狀為任何聲明及陳述。　　
三、得心證之理由：
(一)經查，本案帳戶確為被告所有，被告並有於前揭時、地將本
    案帳戶存摺、提款卡依「張經理」之指示寄送予「張經理」
    等事實，業據被告於臺灣宜蘭地方檢察署108年度偵字第672
    6號案件偵查中坦承不諱（見臺灣宜蘭地方檢察署108年度偵
    字第6726號卷第12-13頁），並有本案帳戶存戶基本資料、
    被告與「張經理」之LINE對話紀錄等在卷可稽（見臺灣宜蘭
    地方檢察署108年度偵字第6726號卷第18-20頁、宜蘭縣政府
    警察局蘇澳分局警澳偵字第1080013753號卷）；而詐欺集團
    成員嗣對原告進行詐騙，使原告陷於錯誤，於108年9月18日
    12時20分許，以無摺存款之方式將10萬元存款至被告名下本
    案帳戶等情，亦有原告所提其郵政存簿儲金簿封面及內頁、
    中華郵政股份有限公司108年10月22日儲字第0000000000號
    函暨所附本案帳戶歷史交易明細在卷可佐（見本院卷第38頁
    、宜蘭縣政府警察局蘇澳分局警澳偵字第1080013753號卷）
    ；而被告經本院合法通知後，既未於言詞辯論期日到場爭執
    ，復未提出書狀答辯以供本院斟酌，依民事訴訟法第280條
    第3項、第1項之規定，對原告主張之事實已生自認之效力，
    本院復綜合審酌原告所提前揭證據，堪認原告之主張為真實
    。
(二)按「因故意或過失，不法侵害他人之權利者，負損害賠償責
    任。故意以背於善良風俗之方法，加損害於他人者，亦同。
    」「數人共同不法侵害他人之權利者，連帶負損害賠償責任
    ；不能知其中孰為加害者，亦同。造意人或幫助人，視為共
    同行為人。」民法第184條第1項、第185條分別定有明文。
    又按民事上之共同侵權行為與刑事上之共同正犯，其構成要
    件並不完全相同，共同侵權行為人間不以有意思聯絡為必要
    ，若行為關連共同，亦足成立共同侵權行為。又民法第185
    條第2項所謂視為共同行為人之幫助人，係指以積極的或消
    極的行為，對實施侵權行為人予以助力，促成其侵權行為之
    實施者而言（最高法院101年度台抗字第493號民事裁定意旨
    同此見解）。本件被告以幫助詐欺取財之犯意，將其所有本
    案帳戶之存摺、提款卡均提供予真實姓名年籍不詳之「張經
    理」，供「張經理」所屬詐欺集團做為詐取原告財物之用，
    致原告因受騙陷於錯誤，而匯款10萬元至被告提供之本案帳
    戶內而受有損害，堪認被告確有幫助該詐騙集團詐取原告財
    物之共同侵權行為事實，且被告之行為與原告所受損害間亦
    有相當因果關係，故被告對原告所受之損害，自應與該詐騙
    集團成員共同負侵權行為連帶損害賠償責任。從而，原告依
    侵權行為損害賠償之法律關係，請求被告賠償其所受損害10
    萬元，即屬有據。至原告雖另援引民法第179條之規定同為
    本件之請求權基礎，惟本院依侵權行為之法律關係既已為原
    告有利之判斷如上，且原告就民法第179條之主張亦僅為其
    另一攻擊防禦方法，則其該部分主張經核即與本判決結果不
    生影響，即無庸再予審究，附予敘明。
四、從而，原告依侵權行為損害賠償之法律關係，請求被告給付
    10萬元，為有理由，應予准許。
五、本件事證已臻明確，原告其餘攻擊防禦方法及所提之證據，
    經審酌後均與判決之結果不生影響，爰不另一一論述，併此
    敘明。
六、本件係就民事訴訟法第436條之8適用小額訴訟程序所為被告
    敗訴之判決，依民事訴訟法第436條之20之規定，應依職權
    宣告假執行。
七、按適用小額訴訟程序事件法院為訴訟費用之裁判時，應確定
    其費用額，民事訴訟法第436條之19定有明文，爰依後附計
    算書確定本件訴訟費用額如主文第2項所示。
八、訴訟費用負擔之依據：民事訴訟法第78條。 
中　　華　　民　　國　　111 　年　　3 　　月　　4 　　日
                  臺灣宜蘭地方法院羅東簡易庭
　　　　　　　　　            法　官　張文愷
以上正本係照原本作成。
對於本件判決如有不服，應於收受送達後20日內向本院提出上訴
書狀，上訴於本院合議庭，並按他造當事人之人數附具繕本。
當事人之上訴，非以判決違背法令為理由不得為之，上訴狀應記
載上訴理由，表明下列各款事項：
㈠原判決所違背之法令及其具體內容。
㈡依訴訟資料可認為原判決有違背法令之具體事實。
如委任律師提起上訴者，應一併繳納上訴審裁判費。
中　　華　　民　　國　　111 　年　　3 　　月　　4 　　日
                              書記官  林恬安
計算書：
項目 金額（新臺幣） 備註 第一審裁判費 1,000元  合計 1,000元